臺灣苗栗地方法院刑事判決
111年度簡上字第66號
上  訴  人  
即  被  告  黃國樑


上列上訴人即被告因違反毒品危害防制條例案件，不服本院中華
民國111年5月20日111年度苗簡字第359號第一審刑事簡易判決（
聲請簡易判決處刑案號：111年度毒偵字第268號），提起上訴，
本院管轄之第二審合議庭判決如下：
    主      文
上訴駁回。
　　事實及理由
一、本案經本院審理結果，認原審認事、用法及量刑均無不當，
    應予維持，並引用如附件原審判決（含臺灣苗栗地方檢察署
    檢察官聲請簡易判決處刑書）記載之犯罪事實、證據、理由
    及應適用之法條。
二、上訴意旨略以：上訴人即被告甲○○（下稱被告）並無施用第
    二級毒品甲基安非他命，且「甲基」是屬於第一級毒品海洛
    因的一種。本案警察於民國110年11月28日上午7時40分拿強
    制採尿許可書來找我採尿，但他們應該同年月30日下午4點
    才能來採尿，如果他們依照時間（即30日）才來採尿，我的
    尿液就不會有藥物反應，原審判有期徒刑6月也判太重，故
    提起上訴等語。
三、經查：
  ㈠本案採尿程序合法：
　1.按「犯第10條之罪而付保護管束者，或因施用第一級或第二
    級毒品經裁定交付保護管束之少年，於保護管束期間，警察
    機關或執行保護管束者應定期或於其有事實可疑為施用毒品
    時，通知其於指定之時間到場採驗尿液，無正當理由不到場
    ，得報請檢察官或少年法院（地方法院少年法庭）許可，強
    制採驗。到場而拒絕採驗者，得違反其意思強制採驗，於採
    驗後，應即時報請檢察官或少年法院（地方法院少年法庭）
    補發許可書（第1項）。依第20條第2項前段、第21條第2項
    、第23條第1項規定為不起訴之處分或不付審理之裁定，或
    依第35條第1項第4款規定為免刑之判決或不付保護處分之裁
    定，或犯第10條之罪經執行刑罰或保護處分完畢後二年內，
    警察機關得適用前項之規定採驗尿液（第2項）。前二項人
    員採驗尿液實施辦法，由行政院定之（第3項）。」，毒品
    危害防制條例第25條定有明文。是行政院依上開毒品危害防
    制條例之授權規定，制定採驗尿液實施辦法，依該辦法第9
    條規定：警察機關執行定期尿液採驗，每3個月至少採驗一
    次；警察機關通知採驗尿液，應以書面為之；通知書應載明
    無正當理由不到場者，得依法強制採驗之意旨，以及第10條
    規定：於應受尿液採驗人有事實可疑為施用毒品時，警察機
    關或執行保護管束者除執行定期採驗外，得隨時採驗。依上
    該規定，可知對於應受尿液採驗之人（即毒品調驗人口）進
    行尿液採驗，可分為「定期採驗」及「隨時採驗」，前者需
    由警察機關以書面通知到場，後者則以有事實可疑為施用毒
    品為要件。
　2.查被告前因施用毒品案件，經本院以110年度毒聲字第37號
    裁定觀察勒戒，經執行後，於110年4月1日無繼續施用傾向
    而出所，並經臺灣苗栗地方檢察署檢察官於110年4月14日以
    109年度毒偵字第1457號為不起訴處分等情，有臺灣高等法
    院被告前案紀錄表可查，是被告於本案係因施用毒品案件經
    檢察官依毒品危害防制條例第20條第2項前段之規定為不起
    訴之處分後之2年期間內，為毒品危害防制條例第25條第2項
    所規定之應受尿液採驗之人，堪以認定。則警察機關按上規
    定，應定期通知被告採尿，如被告經合法通知無正當理由未
    到場，得報請檢察官許可對被告強制採驗。而警方於110年1
    0月9日、同年11月4日均將採驗尿液通知書送達被告，分別
    通知於110年10月11日下午4時前、同年11月6日下午4時前應
    至警局採尿，且均由被告本人收受並簽章等情，有員警職務
    報告、採驗尿液通知書回執聯（編號Z0000000000000）、採
    驗尿液通知書回執聯（編號Z0000000000000）存卷可查（見
    本院簡上卷三第197頁至第201頁），可知被告於本案110年1
    1月28日上午7時40分許經警採尿前，業經警方合法通知，無
    正當理由未依通知書指定期間至派出所採驗尿液。依前開說
    明，被告未依通知至派出所採驗尿液，警察機關本得依法報
    請檢察官核發強制採驗尿液許可書。故本案採尿程序，與法
    並無不合。被告以前詞抗辯，洵屬無據。
  ㈡被告前開所採集之尿液，經送欣生生物科技股份有限公司，
    以酵素免疫分析法EIA為初步檢驗及氣相/液相層析質譜儀法
    進行確認檢驗後，結果呈現安非他命類陽性、甲基安非他命
    陽性反應等情，有該公司之濫用藥物尿液檢驗報告、尿液採
    驗作業管制紀錄、尿液鑑驗代碼對照表附卷可憑（見毒偵卷
    第23頁、第24頁、第27頁）。而依毒品檢驗學上之常規，尿
    液中含毒品成分反應所使用之檢驗方法，對於受檢驗者是否
    確有施用毒品行為之判斷，在檢驗學常規上恆有絕對之影響
    。其以酵素免疫分析或薄層定性分析等方式為初步篩檢者，
    因具有相當程度偽陽性之可能，如另以氣相／液相層析、質
    譜分析等較具公信力之儀器為交叉確認，因出現偽陽性反應
    之機率極低，核足據為對被告不利之認定（最高法院
    96年度台上字第7594號、97年度台上字第2016號判決意旨參
    照）。本案被告經苗栗縣警察局苗栗分局員警採尿送驗後，
    其尿液既呈安非他命及甲基安非他命陽性反應，堪信被告在
    採尿前96小時內（不含公權力拘束期間），確曾施用甲基安
    非他命無訛。被告前開辯詞，即與事證不合，無法採憑。
  ㈢按量刑輕重，係屬事實審法院得依職權自由裁量之事項，苟
    已斟酌刑法第57條各款所列情狀而未逾越法定刑度，不得遽
    指為違法。又在同一犯罪事實與情節，如別無其他加重或減
    輕之原因，下級審法院量定之刑，亦無過重或失輕之不當情
    形，則上級審法院對下級審法院之職權行使，原則上應予尊
    重（最高法院85年度台上字第2446號判決意旨參照）。準此
    ，法官量刑，如非有上揭明顯違法之情事，自不得擅加指摘
    其違法或不當。經查，原審判決以被告犯施用第二級毒品罪
    ，事證明確，原審量刑已審酌被告之犯罪動機、目的、手段
    、生活狀況、智識程度、犯後態度等刑法第57條各款所列情
    狀，量處被告有期徒刑6月，並諭知易科罰金之折算標準，
    已審酌本案一切情狀予以量刑，且其認事用法均無違誤；且
    審酌被告前約103年間，因犯施用第二級毒品罪，經本院以1
    03年度易字第803號判決判處有期徒刑11月確定，有臺灣高
    等法院被告前案紀錄表可參，是原審依據具體個案予以量刑
    ，其量刑已屬妥適，於法尚無不合，且其刑罰裁量權之行使
    亦無違法不當之處，被告上訴以原審量刑過重，非有理由，
    應予駁回。
據上論斷，應依刑事訴訟法第455條之1 第1 項、第3 項、第368
條、第373 條，判決如主文。
本案經檢察官黃棋安聲請以簡易判決處刑，檢察官黃智勇到庭執
行職務。
中　　華　　民　　國　　111 　年　　8 　　月　　25　　日
      　　　　　　刑事第二庭  審判長法　官   林卉聆
  　　　　　　　　　　　　　　　　　法　官　 林信宇
  　　　　　　　　　　　　　　　　  法　官　 陳雅菡
以上正本證明與原本無異。
不得上訴。
                                    書記官   張佑慈
中　　華　　民　　國　　111 　年　　8 　　月　　26　　日
-附件
臺灣苗栗地方法院刑事簡易判決
111年度苗簡字第359號
聲  請  人  臺灣苗栗地方檢察署檢察官
被      告  甲○○
上列被告因違反毒品危害防制條例案件，經檢察官聲請以簡易判
決處刑（111年度毒偵字第268號），本院判決如下：
    主  文
甲○○施用第二級毒品，處有期徒刑陸月，如易科罰金，以新臺幣
壹仟元折算壹日。
    犯罪事實及理由
一、本件犯罪事實、證據及應適用之法條，除將犯罪事實欄一、
    所載關於被告甲○○之前科紀錄予以刪除，復就證據部分補充
    「臺灣苗栗地方檢察署檢察官強制到場【強制採驗尿液】許
    可書、勘察採證同意書」，並就應適用之法條部分補充「被
    告持有毒品之低度行為，為其施用該毒品之高度行為所吸收
    ，不另論罪」外，餘均引用檢察官聲請簡易判決處刑書之記
    載（如附件）。至於聲請簡易判決處刑要旨固認被告本案已
    構成累犯，並請求本院依法加重其刑。然經本院檢視聲請簡
    易判決處刑書及卷附資料後，認檢察官就被告是否構成累犯
    之事實及其是否應加重其刑之事項，所為之舉證及說明尚有
    未足，爰將被告可能構成累犯之前科、素行資料，列為後述
    量刑時關於『犯罪行為人之品行』之審酌事項加以衡量（最高
    法院110年度台上大字第5660號裁定意旨參照）。
二、起訴合法要件：
    按觀察、勒戒或強制戒治執行完畢釋放後，3年內再犯第10
    條之罪者，檢察官應依法追訴，毒品危害防制條例第23條第
    2項定有明文。查被告前因施用毒品案件，經法院裁定令入
    勒戒處所觀察、勒戒後，因無繼續施用毒品之傾向，於民國
    110年4月1日執行完畢釋放等情，有臺灣高等法院被告前案
    紀錄表1份在卷可佐，是揆諸前揭規定，被告本案施用毒品
    犯行既屬於3年內再犯之情形，則檢察官依同條例第23條第2
    項規定予以追訴，自屬合法。
三、爰審酌被告已數次因施用毒品案件，迭經觀察、勒戒及法院
    科刑判決後，猶未思積極戒毒，竟再犯本案施用第二級毒品
    甲基安非他命犯行，足見其自我控制能力低落，未能體悟施
    用毒品對自己、家人造成之傷害及社會之負擔，自屬可議；
    又單純施用毒品本質上雖屬戕害自身健康之行為，尚未直接
    危害他人，然亦可能對社會治安造成潛在性之威脅，仍應非
    難。復考量被告前因施用毒品案件經法院判處有期徒刑後，
    業於106至107年間假釋期滿未經撤銷而視為執行完畢，此品
    行資料有前揭被告前案紀錄表1份存卷可查，可見其素行非
    佳。再衡諸被告犯後於偵訊及審理中均否認犯行之犯後態度
    ，並兼衡其於警詢及審理中自陳學歷為高中畢業，現從事商
    業，經濟狀況小康，家中尚有母親需其扶養等語（見毒偵卷
    第20頁，本院卷一第51頁）之智識程度、家庭與生活狀況等
    一切情狀，量處如主文所示之刑，並諭知易科罰金之折算標
    準，以資警惕。
四、依刑事訴訟法第449條第1項前段、第454條第2項，毒品危害
    防制條例第10條第2項，刑法第11條前段、第41條第1項前段
    ，逕以簡易判決處刑如主文。
五、如不服本件判決，得自判決送達之日起20日內，向本院管轄
    之第二審合議庭提起上訴（須附繕本）。
本案經檢察官黃棋安聲請以簡易判決處刑
中　　華　　民　　國　　111 　年　　5 　　月　　20　　日
　　　　　　　　　刑事第三庭  法　官  朱俊瑋
【附件】
臺灣苗栗地方檢察署檢察官聲請簡易判決處刑書　
                                    111年度毒偵字第268號
　　被　　　告　甲○○　男　60歲（民國00年0月00日生）
　　　　　　　　　　　　住苗栗縣○○市○○街0號
　　　　　　　　　　　　國民身分證統一編號：Z000000000號
上列被告因違反毒品危害防制條例案件，已經偵查終結，認為宜
聲請簡易判決處刑，茲將犯罪事實及證據並所犯法條分敘如下：
　　　　犯罪事實
一、甲○○前因施用毒品等案件，經法院分別判處有期徒刑11月、
    11月、11月、6月、10月、8月確定，嗣經法院定應執行有期
    徒刑2年5月，經入監執行，於民國106年8月17日假釋出監，
    所餘刑期交付保護管束，迄107年9月4日期滿未經撤銷，其
    未執行之刑，以已執行論。復因施用毒品案件，經法院裁定
    送觀察、勒戒，認無繼續施用毒品傾向，於110年4月1日執
    行完畢釋放，並由本署檢察官以109年度毒偵字第1457號為
    不起訴處分確定。詎其猶不知悔改，於上開觀察、勒戒執行
    完畢後3年內，基於施用第二級毒品之犯意，於110年11月28
    日7時40分為警採尿回溯96小時內之某時許，在不詳地點，
    以不詳方式，施用第二級毒品甲基安非他命1次。嗣為警持
    本署檢察官核發之強制到場(強制採驗尿液)許可書，帶同至
    警局，於110年11月28日7時40分許採集其尿液送驗，結果呈
    甲基安他命陽性反應，而查悉上情。
二、案經苗栗縣警察局苗栗分局報告偵辦。　　　　
　　　　　證據並所犯法條
一、證據清單及待證事實：
編號 證據名稱 待證事實 1 被告甲○○於警詢中之供述 被告於110年11月28日7時40分為警採尿，檢體編號為Z000000000000號之事實。 2 苗栗縣警察局苗栗分局偵辦毒品案件尿液鑑驗代碼對照表(檢體編號：Z000000000000號)、應受尿液採驗人採驗作業管制紀錄表各1紙 被告於110年11月28日7時40分為警採尿，檢體編號為Z000000000000號之事實。 3 欣生生物科技股份有限公司出具之濫用藥物尿液檢驗報告(檢體編號：Z000000000000號)1紙 被告之前開尿液經檢驗結果呈甲基安非他命陽性反應，證明被告施用第二級毒品甲基安非他命犯行之事實。 
二、核被告所為，係犯毒品危害防制條例第10條第2項之施用第
    二級毒品罪嫌。被告前有如犯罪事實欄所載之論罪科刑及執
    行情形，其於前案有期徒刑執行完畢後5年內故意再犯本件
    施用毒品案件，請酌情加重其刑。
三、依毒品危害防制條例第23條第2項、刑事訴訟法第451條第1
    項聲請簡易判決處刑。
    此  致
臺灣苗栗地方法院
中　　華　　民　　國　 111　　年　　2 　　月　　 25　 日
  　　　　　　　　　   檢  察  官　   黃棋安